臺灣高雄地方法院刑事判決　　　　　　　 95年度訴字第456號
公　訴　人　臺灣高雄地方法院檢察署檢察官
被　　　告　丁○○
指定辯護人　盧世欽律師
上列被告因違反毒品危害防制條例案件，經檢察官提起公訴（94
年度偵緝字第2469號），本院判決如下：
    主  文
丁○○販賣第四級毒品，處有期徒刑肆年。扣案含Nimetazepam
成分之黃色錠劑壹仟陸佰顆以及含Nimetazepam 、Nitrazepam成
分之灰色錠劑壹佰參拾貳顆均沒收。
    事  實
一、丁○○以營利為目的，基於販入後再行賣出賺取差價之意思
    ，於民國93年11月間某日凌晨，在高雄市○○○○○路口錢
    櫃KTV 對面之加油站，以總價新臺幣（下同）4 萬餘元之代
    價，向某綽號「中樓」之姓名年籍不詳男子販入含第4 級毒
    品成分Nimetazepam （硝西甲泮，俗稱一粒眠或紅豆）之黃
    色錠劑1,600 顆、含第4 級毒品Nimetazepam 與Nitrazepam
    成分之灰色錠劑132 顆（丁○○誤以為該灰色錠劑為含有第
    2 級毒品MDMA成分之快樂丸）以及不含毒品成分之粉末1 包
    （重量91.7公克，丁○○誤以為含有第3 級毒品K 他命成分
    ），其中黃色錠劑預計以1 顆15元之價格賣出。嗣於同年月
    5 日上午9 時許，丁○○駕駛車號2735-DJ 號自用小客車前
    往高雄縣橋頭鄉○○路53號代迪旅館停車場時，因警先前已
    接獲線報提供該車號之駕駛人可能涉有毒品案件，乃在現場
    埋伏守候，見丁○○車輛駛入，乃上前盤查，並拔槍將丁○○壓制在地上，進而搜索車內而查扣前揭黃色錠劑中之1,00
    0 顆以及小刀1 把、玻璃球1 個、電子磅秤1 個等物；復於
    同日上午10時30分許，帶同丁○○前往其位於高雄縣橋頭鄉
    ○○○街15號4 樓之1 租屋處進行搜索，而查獲前述黃色錠
    劑錠中之600 顆、灰色錠劑132 顆、不含毒品成分之粉末1
    包（驗後毛重91.7公克），以及不含毒品成分之粉末1 瓶、
    空膠囊100 個、調藥盤1 個（含鏟子及夾子各1 支）、研磨
    器1 個、吸食器1 個、包裝袋400 個等物。
二、案經高雄縣政府警察局岡山分局報告臺灣高雄地方法院檢察
    署檢察官偵查起訴。
    理  由
一、證據能力之說明：
（一）關於被告丁○○於93年11月5 日警詢及同日偵訊自白之任
      意性問題
      被告於該次警詢中對於其以4 萬餘元之價格購入黃色錠劑
      1,600 顆（被告稱為一粒眠）、灰色錠劑132 顆（被告稱
      為快樂丸）及粉末1 包（被告稱為K 他命），目的在於出
      售營利，其中一粒眠部分欲以15元出售等情節均供承不諱
      （關於被告誤認毒品成分部分詳述於後），另於同日偵訊
      中亦供稱：「（查扣物何人所有？）是我所有，我是剛批
      下來，還沒有賣出去，我打算賣一粒眠是15元，快樂丸我
      還沒有打算賣，我花了4 萬元買來的」等語。就此，被告
      辯稱：從在代迪旅館停車場查獲後一直到警察帶伊回租屋
      處以及嗣後帶回警局製作筆錄完成這段期間，伊陸陸續續
      遭到警察毆打，因此只好照著警察的意思去講，筆錄是在
      下午7 時許完成，後來從地檢署離去已經凌晨2 時許，伊
      回去一睡醒就自己駕車到劉光雄醫院驗傷等語。是首應審
      究者，乃被告前開2 次自白之任意性問題。被告雖辯稱自
      己遭到警察毆打，然證人即在現場查獲之員警乙○○、甲○○於本院審判中均否認對被告有何強暴、脅迫之情事，
      證人即在警局詢問被告之員警戊○○於本院審判中亦否認
      伊與負責製作筆錄之甲○○在詢問過程中對被告有何強暴
      、脅迫之情事。證人乙○○並證稱：記得在查獲過程中伊
      有問被告1 顆賣多少錢，被告說賣10幾元，詳細價格伊不
      記得等語；證人戊○○證稱：被告有承認毒品買來是準備
      要販賣賺錢等語；證人甲○○亦證稱：被告一開始說車上
      查獲物品是要拿給「家慶」，後來問到在租屋處查獲之物
      ，被告始表示是要拿去賣等語。另經本院勘驗警詢錄音帶
      結果，並未發現有錄音中斷之情事，詢問進行過程係採問
      答方式，其間穿插有打字聲響，且未發現有何強暴、脅迫
      之情事。尤有甚者，其間警察在向被告確認查獲之物品為
      何之際，尚有將扣押物品目錄表所列15項物品逐一朗讀給
      被告確認，另筆錄末尾尚有詢問被告；「（……筆錄，我
      們打字是否有按照你的意思寫？有」、「（有錯的嗎？有
      需要修改的嗎？有補充什麼的嗎？）沒有」等語，可見筆
      錄製作過程應係基於平和之方式為之。被告辯稱因遭到毆
      打始承認要轉賣牟利一節，殊嫌無據。況被告在同日偵訊
      中，並未遭到何強暴、脅迫之情況下，仍然承認一粒眠有
      打算要賣出，且並未向檢察官反應自己有遭到警察毆打之
      情事（該次偵訊筆錄最後檢察官問到：「有沒有其他陳述
      ？」被告回答：「沒有。」）。經查被告在本件查獲之前
      即有多次涉及刑案之前科紀錄，諸如：曾因賭博案件，經
      本院於90年5 月21日以90年度易字第874 號判決處有期徒
      刑2 月，緩刑2 年確定；又因違反毒品危害防制條例案件
      ，經臺灣高雄地方法院檢察署檢察官於92年3 月25日以91
      年度毒偵字第6435號為不起訴處分確定；復因竊盜案件，
      經臺灣桃園地方法院檢察署檢察官於93年8 月3 日以93年
      度偵字第8386號為不起訴處分確定；又因妨害風化案件，
      經臺灣桃園地方法院於93年9 月29日以93年度訴字第1375
      號判決處有期徒刑6 月確定等，此有臺灣高等法院被告前
      案紀錄表附卷可稽。由此可見被告涉及刑案之經歷頗為頻
      繁，其對於相關刑事程序及自己權益應知之甚詳，倘若果
      因遭到警察毆打而不得已承認犯罪，衡情為何在同日檢察
      官訊問時並未立即向檢察官反應，還承認打算轉賣一粒眠
      之事？甚至在將近1 年後之94年11月4 日檢察官偵訊中，
      被告猶供稱：「（在警訊時稱是跟一位叫中樓買來準備要
      賣的？）有想過但還沒賣出去，買來之後有想過，但還沒
      賣出去，大部分是佳慶出錢，我是出地方放東西，其中的
      一粒眠是打算要賣的，快樂丸不是我的」、「（一粒眠想
      要如何賣？）還沒想到那裡，只想過要拿去賣而已」等語
      ，並未全盤否認有轉賣毒品之意，且在檢察官以警詢之陳
      述加以質問被告時，其猶未向檢察官反應遭到毆打之事，
      益見其嗣後所稱遭到毆打一事，應屬臨訟飾卸之詞，並非
      可信。其自白應係出於自己任意性之陳述甚明，應具有證
      據能力。至於被告自稱有前往劉光雄醫院驗傷一節，經本
      院函詢劉光雄醫院結果，被告係於93年11月6 日下午3 時
      29分許到該院急診，自訴於同日上午7 時許遭打傷，致顏
      面挫傷（右側顏面、下顎、右耳）合併瘀血、頭皮挫傷、
      胸部挫傷、左手肘挫擦傷等情，此有該院95年3 月23日岡
      劉醫字第950303號函及所附病歷資料附卷可稽，然此充其
      量僅能證明被告於就醫時確有受傷，至於傷勢如何得來，
      尚未可知。尤其依病歷資料所示，被告傷勢在顏面處為3x
      1cm 挫傷一處、2x1cm 瘀血一處、1cm 挫傷3 處，左手肘
      有1x1cm 挫傷一處，胸部挫傷一處，而證人甲○○證稱被
      告在停車場有遭壓制在地上（詳後（二）所述），則被告
      之傷勢亦頗有可能是因此而產生，尚難以此認定遭到警察
      毆打而為非任意性之陳述。綜上，被告於93年11月5 日警
      詢及偵訊之陳述應具有證據能力。
（二）扣案物品部分
      被告並不爭執有先後在車號2735-DJ 號自用小客車內以及
      高雄縣橋頭鄉○○○街15號4 樓之1 租屋處扣得如事實欄
      所列物品之事實，然辯稱：當天在代迪旅館之停車場停車
      後，有人敲伊車窗，並拔槍叫伊下車，問伊有沒有槍，叫
      伊交槍出來，伊一開車門出來，就被壓在地上打，伊雖有
      在自願搜索同意書及扣押筆錄簽名，但伊是被警察毆打、
      脅迫始簽名，伊並未同意警方搜索，違法搜索所得物品不
      得作為證據等語。茲應審究者，厥為本件扣案證物之取得
      過程是否合法、得否作為證據。茲析述如下：
  １、證人甲○○於本院審判中證稱：「（本件毒品案件是如何
      查獲？）當天上午有接到線報，印象中我們有2 臺車，各
      坐3 人，在查獲地點巡邏，然後看到被告的車逆向行駛，
      就把他攔下來盤查」、「（你們將被告的車攔下，是否是
      因為他逆向行駛還是認為他有販賣毒品嫌疑？）是因為他
      有販賣毒品嫌疑，剛好他又逆向行駛」、「（當時為何會
      認為被告有販賣毒品的嫌疑？）印象中是線報有提供嫌疑
      車輛」、「（是否是因為嫌疑車輛才攔下被告的車？）是
      」、「（當場請被告下車是用何理由？）我不是攔下他的
      人，我是在後面的車輛，我下車時被告已經被攔下」、「
      （過程中，你們有無拔槍？）我過去時，看到我同事有拔
      槍」、「（他們為何拔槍？）我不曉得」、「（你下車時
      ，被告是否已被壓在地上？）是」、「（被告為何會被壓
      在地上？）不清楚」、「（當時被告是否有簽自願搜索同
      意書？）有」、「（提示警訊自願搜索同意書2 份，被告
      當時是否同意你們搜索他的車子及住處？）他有同意」、
      「（當你們搜索完被告的車子時，為何還會到被告的住處
      搜索？）我們在現場搜到磅秤還有毒品量很多，懷疑他有
      販賣，我們問他他說沒有，我們說不然你帶我們去你家看
      ，他說好」、「（在讓被告簽名時，有無向被告說明該文
      件的意義？）有說明」、「（是何人向被告說明？）我不
      記得」等語。證人乙○○於本院審判中證稱：「（本案毒
      品案件是如何查獲？）在事發的前一天我們有接到線報，
      說在代迪賓館附近的停車場可能有人在交易毒品，所以當
      天我們根據線報在附近埋伏，我是負責開車，因為目標不
      明顯，我們就在附近看，結果看見被告逆向開車從南往北
      方向開到賓館旁邊的停車場，因為形跡可疑，我停好車下
      車時，被告就已經開門，當時另一同事有向被告表明身分
      下車盤查」、「（你們是否是在被告車子還在行駛中就將
      他攔下？）當時被告已開進停車場，已在停車狀態」、「
      （你們上前盤查被告的原因，是否是因為他有販賣毒品的
      嫌疑？）我不清楚，因我是跟前面的車子行進，一共有2
      輛車，2 人坐1 臺車，我看前面的車子開進去，所以我就
      跟著進去，我記得我車上是載著甲○○」、「（是何人接
      獲線報？）甲○○」、「（提示警卷中被告之自願搜索同
      意書2 份，當時是否是被告自願簽下的同意書？）是被告
      自己簽的，他有同意搜索」、「（搜索完被告的自小客車
      後，為何又到被告住所搜索？）因為我們在車上有發現毒
      品的數量很多，且有電子秤，懷疑他有販賣毒品的嫌疑，
      就經由被告同意到他住所搜索」等語。由前開證人所述可
      知，彼等取得扣案物品之方式為搜索，且非刑事訴訟法第
      128 條所規範之使用搜索票之要式搜索，而是屬於非要式
      之搜索。是審查之重點在於，本件搜索之實施有無符合刑
      事訴訟法第130 條、第131 條、第131 條之1 所列附帶搜
      索、逕行搜索或同意搜索等非要式搜索之法定要件程序。
  ２、就同意搜索而言，證人甲○○、乙○○雖均證稱被告有同
      意警方搜索車輛及租屋處，且被告亦不否認其有在搜索該
      二地點之自願搜索同意書各1 份上簽名捺印。另在該2 地
      點執行搜索進而查扣物品之扣押筆錄，被告亦不否認有在
      「執行之依據」欄內「依刑事訴訟法第131 條之1 經受搜
      索人同意執行搜索」項下簽名捺印。然按法院對於證據取
      得係出於同意搜索時，應綜合一切情狀包括徵求同意之地
      點、徵求同意之方式是否自然而非具威脅性、同意者主觀
      意識之強弱、教育程度、智商、自主之意志是否已為執行
      搜索之人所屈服等加以審酌，最高法院94年度臺上字第13
      61號判決意旨論述綦詳。從而，本件仍應實質認定被告是
      否確係基於自由意志而同意警方搜索車輛及租屋處。依證
      人甲○○之證述可知，被告車輛被攔下後，即遭警察拔槍
      壓在地上，且當時警力人數眾多（乙○○證稱有4 人、甲○○則證稱有6 人），對於僅有孤立1 人且手無寸鐵之被
      告而言，心理上應會造成強大壓力，則依當時情境而言，
      實難期待被告得以在自然無威脅性之狀況下同意警方之搜
      索。另參以證人甲○○證稱：「（當你們搜索完被告的車
      子時，為何還會到被告的住處搜索？）我們在現場搜到磅
      秤還有毒品量很多，懷疑他有販賣，我們問他他說沒有，
      我們說不然你帶我們去你家看，他說好」等語。被告對於
      自己家中放置大量毒品及其他可疑物品一事應知之甚詳，
      復未在停車場內當場承認販賣毒品，衡情為何竟會同意警
      察前去搜索而無顧忌？由此益見其應非出於自主意志而同
      意警察搜索。是警察之搜索程序，尚難認符合刑事訴訟法
      第131 條之1 所規範同意搜索之法定要件程序。
  ３、茲再討論警方搜索程序是否刑事訴訟法第130 條、第131
      條所列附帶搜索及逕行搜索之程序要件。依該法第130 條
      規定，檢察官、檢察事務官、司法警察官或司法警察逮捕
      被告、犯罪嫌疑人或執行拘提、羈押時，雖無搜索票，得
      逕行搜索其身體、隨身攜帶之物件、所使用之交通工具及
      其立即可觸及之處所。本件警察實施搜索之時機，並非在
      該條雖規範之執行拘提、羈押時。又分析前開證人甲○○
      、乙○○所述可知，本件事發順序應非先逮捕被告再附帶
      搜索車輛及租屋處之，而是先在車內發現可疑物品始會逮
      捕被告，是與本條所規範之情形並不相同。況被告之租屋
      處與代迪賓館停車場亦有相當之距離，顯非立即可觸及之
      處所，是警察實施搜索，並不合於附帶搜索之要件程序。
      另依該法第131 條第1 項規定，有下列情形之一者，檢察
      官、檢察事務官、司法警察官或司法警察，雖無搜索票，
      得逕行搜索住宅或其他處所：（1） 因逮捕被告、犯罪嫌
      疑人或執行拘提、羈押，有事實足認被告或犯罪嫌疑人確
      實在內者。（2） 因追躡現行犯或逮捕脫逃人，有事實足
      認現行犯或脫逃人確實在內者。（3） 有明顯事實足信為
      有人在內犯罪而情形急迫者。該條所容許之非要式搜索，
      目的均在於發現被告，而本件被告早已出現，是警方搜索
      車輛及租屋處應非基於本條之目的而為，從而，本件警察
      之搜索程序亦不符合逕行搜索之規定。
  ４、綜據上述，本件搜索程序並非適法，從而扣押物品之取得
      ，亦非經由法定程序而來。按除法律另有規定外，實施刑
      事訴訟程序之公務員因違背法定程序取得之證據，其有無
      證據能力之認定，應審酌人權保障及公共利益之均衡維護
      ，刑事訴訟法第158 條之4 定有明文。復按刑事訴訟，係
      以確定國家具體之刑罰權為目的，為保全證據並確保刑罰
      之執行，於訴訟程序之進行，固有許實施強制處分之必要
      ，惟強制處分之搜索、扣押，足以侵害個人之隱私權及財
      產權，若為達訴追之目的而漫無限制，許其不擇手段為之
      ，於人權之保障，自有未周，故基於維持正當法律程序、
      司法純潔性及抑止違法偵查之原則，實施刑事訴訟程序之
      公務員不得任意違背法定程序實施搜索、扣押，至於違法
      搜索扣押所取得之證據，若不分情節，一概以程序違法為
      由，否定其證據能力，從究明事實真相之角度而言，亦難
      謂適當，因此，對於違法搜索所取得之證據，為兼顧程序
      正義及發現實體真實，應由法院於個案審理中，就個人基
      本人權之保障及社會安全之維護，依比例原則及法益權衡
      原則，予以客觀之判斷，最高法院94年度臺上字第1361號
      判決亦已明揭其旨。經查本件扣案物品固係違背法定程序
      搜索所扣得，然本院就基本人權之保障及社會安全之維護
      ，依比例原則及法益權衡原則予以客觀判斷後，認扣案毒
      品數量頗鉅，如經流入市面，影響社會治安及人民健康至
      鉅，較諸被告隱私權及財產權之保障，應以公共利益為重
      ，是搜索所得之扣案物品仍得作為證據。
（三）其他傳聞證據部分
      按被告以外之人於審判外之陳述，雖不符刑事訴訟法第15
      9 條之1 至第159 條之4 規定，而經當事人於審判程序同
      意作為證據，法院審酌該言詞陳述或書面陳述作成時之情
      況，認為適當者，亦得為證據；當事人、代理人或辯護人
      於法院調查證據時，知有該法第159 條第1 項不得為證據
      之情形，而未於言詞辯論終結前聲明異議者，視為有前項
      之同意，該法第159 條之5 業已明揭其旨。本件下列所引
      高雄醫學大學附設中和紀念醫院檢驗報告總計5 份，其中
      部分經檢察官、被告及辯護人同意作為證據，部分經彼等
      知為審判外之書面資料而未聲明異議，本院審酌該等證據
      之取得並無瑕疵，且與本案並非顯無關連性，未見有何不
      適當之情形，是亦得為證據。
二、訊據被告固不否認有於前開時、地以4 萬餘元價格向「中樓
    」購入黃色錠劑及灰色錠劑之事實，然矢口否認有何販賣犯
    行，辯稱：伊購入是要自己施用，並沒有要賣給他人，原價
    為1 顆50幾元，因大量購買所以對方算伊1 顆20餘元，灰色
    與黃色錠劑均為如此，伊平常1 天可施用10餘顆，伊於查獲
    當時是要去找「嘉慶」拿回手錶和鞋子；又伊倘若以每顆15
    元價格賣出，計算結果反而較購入價格為低，可見警詢所述
    並非事實，亦無營利之意圖等語。經查：
（一）扣案之黃色錠劑1,600 顆、灰色錠劑132 顆、粉末1 包，
      被告於警詢、偵訊中分別稱為一粒眠、快樂丸及K 他命，
      然經送驗結果，黃色錠劑含有第4 級毒品Nimetazepam 成
      分，灰色錠劑含有第4 級毒品Nimetazepam 、Nitrazepam
      成分，並非含有第2 級毒品MDMA成分之快樂丸，另粉末1
      包驗後毛重91.7公克，並無含西藥成分，並非K 他命粉末
      ，此有高雄醫學大學附設中和紀念醫院檢驗報告（報告編
      號：0000 -000 、0000-000、0000-000）附卷可稽，從而
      被告對於該等物品成分之認知，與事實尚有所落差，此因
      涉及下列相關論述，乃先予敘明。
（二）被告於93年11月5 日警詢中對於其以4 萬餘元之價格購入
      黃色錠劑1,600 顆（被告稱為一粒眠）、灰色錠劑132 顆
      （被告稱為快樂丸）及粉末1 包（被告稱為K 他命），目
      的在於出售營利，其中一粒眠部分欲以15元出售等情節均
      供承不諱，此經本院當庭勘驗警詢錄音帶屬實。嗣於同日
      偵訊中被告雖改口快樂丸並非出售之用，但對於欲出售一
      粒眠之事實仍未否認（其供稱：「（查扣物何人所有？）
      是我所有，我是剛批下來，還沒有賣出去，我打算賣一粒
      眠是15元，快樂丸我還沒有打算賣，我花了4 萬元買來的
      」等語）。嗣於將近1 年後之94年11月4 日偵訊中，被告
      復改稱一粒眠是在買來之後有想過要出售（其供稱：「（
      在警訊時稱是跟一位叫中樓買來準備要賣的？）有想過但
      還沒賣出去，買來之後有想過，但還沒賣出去，大部分是
      佳慶出錢，我是出地方放東西，其中的一粒眠是打算要賣
      的，快樂丸不是我的」、「（一粒眠想要如何賣？）還沒
      想到那裡，只想過要拿去賣而已」等語）。被告之前開陳
      述均係出於任意性，已如前述，其既有上述多次涉及刑案
      之前科紀錄，則對於相關刑事程序當知之甚詳，倘若其並
      非確有出售毒品以營利之犯意，衡情應不致隨意承認犯行
      ，而陷自己於遭受訴追判刑之危險中，可見其所述應非虛
      捏。又觀諸其先後3 次供述之用語愈趨保留含蓄，不無避
      就飾卸之跡象，應以最初在警詢較少時間考量利弊得失之
      情況下所為陳述內容較為可信。從而，其於本院中再度改
      稱購入毒品是要供自己施用而非出售等語，衡情亦不無避
      就飾卸之虞，要難遽信。
（三）況被告所辯毒品是供自己施用一節，亦有若干不符常情之
      處。首先就用量而言，被告於94年11月4 日偵訊中供稱（
      是針對其於94年1 月28日在高雄市左營區龍翔飯店被查獲
      一事所提出之問題）：「……一粒眠1 次1 顆，1 天用2
      顆，1 顆買10多元」等語，此與證人甲○○於本院審判中
      所證述：「（到目前為止，你擔任刑警多久？）5 年」、
      「（除了本案之外，之前是否曾經查獲過毒品犯罪？）很
      常」、「（在本案之前，有沒有查獲過俗稱一粒眠毒品？
      ）有」、「（依你的辦案經驗所知，一粒眠是如何使用？
      ）搖頭派對的青少年使用搖頭丸之後用來止HIGH，抑制興
      奮的藥劑」、「（一粒眠1 次可以吃10幾顆嗎？）是否能
      夠10幾顆我不曉得，但依我辦案經驗，要抑制興奮一般不
      會超過3 顆」等經由辦案所見聞之施用情況相符。則以被
      告所稱1 日2 顆之施用量計算，本件為警查獲之毒品，可
      供被告施用長達2 年餘之久。以目前毒品犯罪之查緝甚為
      緊嚴之情況下，長期持有大量毒品，無異徒增遭到查緝之
      風險，再加上毒品長期保存如何避免受潮變質，亦不無問
      題，則被告辯稱購入如此大量之毒品係供自己施用，顯與
      常情有違。至於其嗣後在本院審判中改稱：每次施用1、2
      顆，一天下來斷斷續續可施用10幾、20顆等語，不無捏詞
      卸責之虞，要難採信。其次，就被告車上查獲毒品數量高
      達1,000 顆一節，被告於本院審判中供稱：「（當時車上
      為何會攜帶1,000 顆的黃色藥錠？）我都是放車上要吃就
      直接拿，我都有分開放，家裡放一些，車上放一些，我都
      是這樣攜帶，也沒有1 次吃完，我有分1 包1 包然後放椅
      子下面，有時候身上會帶1 小包，方便自己取用」等語。
      衡情被告既有租屋居住之處所，應不致長期持續待在車上
      多日，則為何要在車上置放多達1,000 顆之毒品俾以供己
      施用？如此豈非憑添遭到查緝之風險？由此益見被告辯稱
      查獲毒品係供己施用一節，應非可採。
（四）至於被告辯稱如以每顆15元價格出售一粒眠，計算結果反
      而較購入價格為低一節。經查被告所稱每顆15元之出售價
      格，核與其於前揭94年1 月28日偵訊中所稱購買一粒眠之
      價格相合，可見此與一般銷售行情並無扞格，尚難認為並
      不實在。又倘若以此價格計算扣案黃色錠劑1,600 顆或者
      再加上灰色錠劑132 顆出售可得之金額，固然會低於被告
      所自稱購入之價格4 萬餘元，然而，被告於警詢中所稱4
      萬餘元之價錢是購入黃色錠劑、灰色錠劑以及粉末1 包之
      總價，而被告原先誤認其中含第4 級毒品之灰色錠劑及不
      含西藥成分之粉末分別為快樂丸（含有第2 級毒品MDMA）
      及第3 級毒品K 他命，業如前述，則被告當時主觀認知到
      該批物品之價值，應較其實際價值更為高昂，則被告基於
      其主觀認知而以4 萬餘元之價格購買1,600 顆一粒眠加上
      132 顆快樂丸以及驗後毛重91.7公克之k 他命粉末，再以
      每顆15元之價格出售一粒眠，未必會出現虧本之情形，尚
      難以嗣後該批物品所檢驗出真正成分，據以推認先前被告
      於警詢中所述不實。另參以一般民眾普遍認知毒品之非法
      交易查禁緊嚴，且罰則甚重，衡情倘非有利可圖，應無平
      白甘冒被嚴查重罰之風險，隨意以低價轉賣他人之理，是
      被告購入該批毒品之初既然已有轉售之意，則其顯有以此
      賺取價差之營利意圖甚明。
（五）至於被告主觀上將含有第4 級毒品成分之灰色錠劑誤認為
      含有第2 級毒品成分之快樂丸而予以販入一節，按刑法上
      犯罪之故意，祇須對於犯罪事實有所認識，有意使其發生
      或其發生不違背其本意，仍予以實施為已足，不以行為人
      主觀之認識與客觀事實兩相一致為必要，故行為人主觀上
      欲犯某罪，事實上卻犯他罪時，依刑罰責任論之主觀主義
      思潮，首重行為人之主觀認識，應以行為人主觀犯意為其
      適用原則，必事實上所犯之他罪有利於行為人時，始例外
      依該他罪處斷，我國暫行新刑律第13條第3 項原亦有「犯
      罪之事實與犯人所知有異者，依下列處斷：所犯重於犯人
      所知或相等者，從其所知；所犯輕於犯人所知者，從其所
      犯」之規定，嗣制定現行刑法時，以此為法理所當然，乃
      未予明定（最高法院92年度臺上字1263號判決意旨參照）
      。從而，本件被告主觀上所認知販入之毒品與客觀上實際
      販入之毒品雖有所歧異，充其量僅依「所犯輕於犯人所知
      者，從其所犯」之法理，論以刑度較輕之販賣第4 級毒品
      罪，尚無從以此歧異即解免罪責。
（六）此外，本件為警查獲之經過情形，業經證人甲○○、乙○○於本院審判中證述歷歷，已如前述。綜上所述，本件事
      證明確，被告犯行應堪認定。
三、按行為後法律有變更者，適用行為時之法律，但行為後之法
    律有利於行為人者，適用最有利於行為人之法律，刑法第2
    條第1 項定有明文。就本件被告所犯毒品危害防制條例第4
    條第4 項販賣毒品罪之罰金刑而言，95年7 月1 日修正施行
    前之刑法第33條第5 款原規定罰金刑為銀元1 元以上即新臺
    幣3 元以上，修正後該條款則將罰金刑提高為新臺幣1,000
    元以上，並以百元計算之，核諸刑法第35條所規定刑之輕重
    比較標準，該罪之罰金刑度應以行為時之舊法規定較有利於
    被告，是應依刑法第2 條第1 項前段規定適用被告行為時之
    舊法。復按販賣毒品罪，並不以販入之後復行賣出為構成要
    件，只須以營利為目的將毒品購入或將之賣出，有一於此，
    其犯罪即已完成，最高法院95年度臺上字第3574號判決意旨
    可資參照。本件被告基於轉售營利之目的而購入第4 級毒品
    ，核其所為，係犯毒品危害防制條例第4 條第4 項販賣第4
    級毒品罪。被告主觀上誤認販入之灰色錠劑132 顆為含有第
    2 級毒品MDMA之快樂丸，客觀上所販入者卻為第4 級毒品，
    經核毒品危害防制條例第4 條第2 項販賣第2 級毒品罪之法
    定刑高於同條第4 項販賣第4 級毒品罪，其所犯輕於所知，
    揆諸前開說明，自應從其所犯者論處。至於被告主觀上將不
    含任何毒品成分之粉末誤認為K 他命而販入一節，按行為人
    就未具備構成要件內容之要素，卻誤認其已具備，致雖為一
    定行為而事實仍然欠缺時，仍不成立該構成要件所規定之類
    型之罪，最高法院72年度臺上字第2075號、75年度臺上字第
    120 號判決意旨可資參照，是此部分尚難以何罪名相繩，附
    此敘明。茲審酌被告為圖營利，購入含有第4 級毒品成分之
    錠劑共計1,732 顆，意欲流毒於他人，對於社會治安及他人
    身心健康危害非輕，且其於犯後猶未坦然認錯表現悔意，態
    度欠佳，以及犯罪之手段、目的、所生危害等一切情狀，量
    處如主文所示之刑，以資懲儆。扣案含有第4 級毒品成分之
    黃色錠劑1,600 顆、灰色錠劑132 顆（送驗結果均如前述）
    ，依毒品危害防制條例第11條之1 規定，無正當裡由不得擅
    自持有，乃屬違禁物，應依刑法第38條第1 項第1 款規定宣
    告沒收。至於如事實欄所列其他扣案物品，可能為施用毒品
    所使用抑或一般日常生活使用之物，尚難認必與本案販賣毒
    品具有關連性，其中膠囊100 個、粉末1 瓶（驗後毛重218.
    2 公克）經送驗結果亦無毒品成分，此有高雄醫學大學附設
    中和紀念醫院檢驗報告（報告編號：0000-000、0000-000）
    可憑，是均不予宣告沒收，併此敘明。
據上論斷，應依刑事訴訟法第299 條第1 項前段，毒品危害防制
條例第4 條第4 項，刑法第11條前段、第38條第1 項第1 款，判
決如主文。
本案經檢察官丙○○到庭執行職務。
中　　華　　民　　國　　96　　年　　5     月     21　 日
                鳳山刑事第二庭  審判長法　官    黃建榮
                                      法  官    李嘉益
                                      法  官    譚德周
以上正本證明與原本無異。
如不服本判決，應於收受送達後10日內向本院提出上訴書狀。
            　　　　　　　　　　　　　書記官    林雅婷
中　　華　　民　　國　　96　　年　　5 　　月　　25　　日
附錄法條：毒品危害防制條例第4條第4項
製造、運輸、販賣第四級毒品者，處3 年以上10年以下有期徒刑
，得併科新臺幣 3 百萬元以下罰金。
